臺灣彰化地方法院刑事判決　　　　　　　 94年度訴字第607號
　　公　訴　人　臺灣彰化地方法院檢察署檢察官
　　被　　　告　甲○○
上列被告因偽造文書案件，經檢察官提起公訴（９４年度偵字第
１７８號），被告於準備程序中就被訴事實為有罪之陳述，經告
以簡式審判之旨，並聽取意見後，本院合議庭裁定由受命法官獨
任進行簡式審判程序，判決如左：
    主    文
甲○○共同行使偽造私文書，足以生損害於公眾及他人，處有期
徒刑肆月，如易科罰金，以佰元折算壹日。緩刑貳年。偽造之
「華濟醫院」、「李明憲印」、「神經內科２１００１梁啟源」
印章各壹枚，以及於偽造之「雇主申請聘僱家庭外籍監護工專用
診斷證明書」上偽造之「華濟醫院」大印印文壹枚、「李明憲印
」印文壹枚、「神經內科２１００１梁啟源」印文壹拾伍枚，於
偽造之「巴氏量表」正背頁上偽造之「華濟醫院」大印印文貳枚
、「李明憲印」印文壹枚、「神經內科２１００１梁啟源」印文
壹拾柒枚，均沒收。
    犯罪事實
一、甲○○於民國９１年初受柯慶南（另為緩起訴處分）之委託
　　，以其母柯薛碧霞為受監護人，代辦申請外籍監護工，其等
    明知受監護照顧之柯薛碧霞不符合行政院勞工委員會職業訓
    練局（下稱職訓局）所公告之特定身心障礙項目，亦未罹患
    「特定病症」項目之一，不具申請外籍監護工之資格，竟於
    ９１年１月間某日，與真實姓名年籍均不詳自稱「葉冠霖」
    之成年男子，共同基於偽造診斷證明書及所附巴氏量表等私
    文書並持以行使之犯意聯絡，先由甲○○向柯慶南收取新臺
    幣（下同）１萬元、身分證影本、健保卡等資料後轉交予自
    稱「葉冠霖」者，再由自稱「葉冠霖」者從不詳處所取得由
    不詳人士以不詳方法刻製之「華濟醫院」、「李明憲印」及
    「神經內科２１００１梁啟源」等印章各１枚（均未據扣案
    ），並分別蓋用於空白之「雇主聲請聘僱家庭外籍監護工專
    用診斷證明書」（下稱診斷證明書）及所附「巴氏量表」上
    之開立醫院、許可設立字號、病名、醫師囑言、住院情形、
    院長、科主任及診治醫師、巴氏量表評分內容等蓋章欄上，
    共計偽造「華濟醫院」大印印文３枚、「李明憲印」印文２
    枚、「神經內科２１００１梁啟源」印文３２枚，並填寫不
    實之病名為「小腦萎縮」，不實之醫師囑言為「病人因患上
    述疾病，須仰賴他人長期照料其日常生活　」及不實內容之
　　巴氏量表項目評分等，而偽造上開柯薛碧霞之診斷證明書及
  　所附巴氏量表之私文書１份。甲○○於取得上開診斷證明書
    及巴氏量表後，旋利用不知情之同事以柯慶南名義填載「雇
　　主聘僱外籍勞工申請表」，且檢附上開偽造之診斷證明書、
 　 巴氏量表，向職訓局提出行使而為外籍監護工之申請，足以
    生損害於華濟醫院、院長李明憲、醫師梁啟源等核發診斷證
    明書之正確性及社會公信性，以及職訓局對核准外籍勞工管
    理業務之正確性。嗣經職訓局受理申請後，向華濟醫院查詢
    結果，發現上開診斷證明書係偽造，始發現上情。
二、案經行政院勞工委員會函請法務部調查局彰化縣調查站報告
    臺灣彰化地方法院檢察署檢察官偵查起訴。
    理    由
一、右揭犯罪事實，業據被告於本院準備程序及審理時坦承不諱
    ，核與共犯柯慶南於法務部調查局彰化縣調查站調查時及檢
    察官偵查中之供述相符，並經證人曾俞銘於法務部調查局彰
    化縣調查站證述明確，復有行政院勞工委員會９３年１月１
　　９日勞職外字第０９３０２００３８５Ａ號函、職訓局９２
　  年１０月１７日職外字第０９２００５２３５１號函影本、
    華濟醫院９２年１２月１２日華（業）字第９２１２１２０
    ２號函影本、柯慶南雇主聘僱外籍勞工申請表影本、上開偽
    造之診斷證明書及所附巴氏量表影本等各１份附卷可稽，足
    證被告之自白與事實相符。本案事證明確，被告犯行堪以認
    定。
二、查「雇主申請聘僱家庭外籍監護工專用診斷證明書」及其所
    附之「巴氏量表」，係經政府立案認可之醫療院所對於病患
    診斷結果及是否符合申請外籍監護工之標準，表示其判斷意
    見之文書，本件被偽造出具診斷證明書之華濟醫院屬私法人
    ，故上開診斷證明書及其所附巴氏量表，應屬刑法第２１０
    條之私文書。又被告提供受監護人柯薛碧霞之身分證影本、
    健保卡等資料，交由自稱「葉冠霖」者偽造上開診斷證明書
    及所附巴氏量表，進而持之向職訓局申請外籍監護工，足以
    生損害於華濟醫院、院長李明憲、醫師梁啟源等核發診斷證
    明書之正確性及社會公信性，以及職訓局對核准外籍勞工管
    理業務之正確性甚明。故核被告所為，係犯刑法第２１６條
    、第２１０條之行使偽造私文書罪。被告提供資料予自稱「
    葉冠霖」者進而偽造上開印章及印文等行為，為上開偽造私
    文書之部分行為；又偽造私文書之低度行為，為行使偽造私
    文書之高度行為所吸收，均不另論罪。被告與自稱「葉冠霖
    」者就上開犯行有犯意聯絡及行為分擔，均為共同正犯。被
    告係使不知情之同事持上開偽造之診斷證明書及巴氏量表向
    職訓局提出行使，故被告應為行使偽造私文書罪之間接正犯
    。爰審酌被告犯罪之動機、目的尚屬單純，犯罪之手段亦屬
    平和，且受監護人柯薛碧霞確因老弱需待照護，只因未符合
    行政院勞工委員會所訂頒申請家庭外籍監護工之規定，被告
    於受託申請時，為減輕委託人負擔及營取微利，始出此策，
    其所為固為法所不容，惟念其情節非屬重惡及其犯後坦承犯
    行，態度尚稱良好等一切情狀，量處如主文所示之刑，並諭
    知易科罰金之折算標準，以資懲儆。末查，被告前未曾受有
    期徒刑以上刑之宣告，有臺灣高等法院被告前案紀錄表及刑
    案資料查註紀錄表各１份在卷可按，本院考量其為圖一時之
    便，致罹刑章，經此偵審教訓，當能知所警惕，信無再犯之
    虞，本院綜核各情，認為所宣告之刑，以暫不執行為適當，
    爰併予宣告緩刑２年，以啟自新。再偽造之「華濟醫院」、
    「李明憲印」、「神經內科２１００１梁啟源」印章各１枚
    ，雖未據扣案，惟尚無證據證明業已滅失；又上開偽造之診
    斷證明書及所附巴氏量表上之偽造「華濟醫院」大印印文３
    枚、「李明憲印」印文２枚、「神經內科２１００１梁啟源
    」印文３２枚，均應依刑法第２１９條之規定宣告沒收之。
    至上開偽造之診斷證明書、巴氏量表，雖係供被告等犯罪所
    用之物，然業經被告等持之向職訓局申請外籍監護工而行使
    之，已非屬被告等所有，自無庸為沒收之諭知，附此敘明。
據上論斷，應依刑事訴訟法第２７３條之１第１項、第２９９條
第１項前段，刑法第２８條、第２１６條、第２１０條、第４１
條第１項前段、第７４條第１款、第２１９條，罰金罰鍰提高標
準條例第２條，判決如主文。
本案經檢察官田德煙到庭執行職務。
中      華      民      國　  94   年   5    月   31  日
                        臺灣彰化地方法院刑事第一庭
                            法      官  周　莉　菁
右正本證明與原本無異。
如不服本判決，應於判決送達後10日內向本院提出上訴狀 (須附
繕本)。告訴人或被害人對於判決如有不服具備理由請求檢察官
上訴者，其上訴期間之計算係以檢察官收受判決正本之日期為準
。
                            法院書記官  黃　當　易
中      華      民      國　  94   年   5    月   31  日
附錄本判決論罪科刑法條全文：
刑法第二百十六條
行使第二百十條至第二百十五條之文書者，依偽造、變造文書或
登載不實事項或使登載不實事項之規定處斷。
刑法第二百十條
偽造、變造私文書，足以生損害於公眾或他人者，處五年以下有
期徒刑。
